臺灣南投地方法院刑事判決
111年度金訴字第59號
公  訴  人  臺灣南投地方檢察署檢察官 
被      告  黃雨蓁


上列被告因洗錢防制法案件，經檢察官提起公訴（111年度偵字
第505號、111年度偵字第1429號），及移送併案審理（111 年度
偵字第5366號），被告於準備程序中就被訴事實為有罪之陳述，
經告以簡式審判之旨，並聽取當事人之意見後，本院合議庭裁定
由受命法官獨任進行簡式審判程序，判決如下：
    主      文
黃雨蓁幫助犯洗錢防制法第十四條第一項之一般洗錢罪，處有期
徒刑肆月，併科罰金新臺幣貳萬元，罰金如易服勞役，以新臺幣
壹仟元折算壹日。
    事實及理由
一、本案犯罪事實及證據，除起訴書附表編號1之匯款時間應更
    正為「110年8月10日13時12分」、證據部份應補充被告於本
    院準備程序及審理時之自白外，餘均引用起訴書及移送併辦
    意旨書之記載（如附件）。
二、論罪科刑之理由：
  ㈠按幫助他人實行犯罪行為者，為幫助犯，刑法第30條第1 項
    前段定有明文。刑法上之幫助犯，係指以幫助之意思，對於
    正犯資以助力，而未參與實施犯罪之行為者而言（最高法院
    49年台上字第77號判決要旨參照）。次按，衡諸一般常情，
    任何人均可辦理金融帳戶存摺使用，如無正當理由，實無借
    用他人存摺使用之理，而金融存摺亦事關個人財產權益之保
    障，其專有性甚高，除非本人或與本人親密關係者，難認有
    何理由可自由流通使用該存摺，一般人均有妥為保管及防止
    他人任意使用之認識，縱特殊情況偶需交付他人使用，亦必
    深入瞭解用途及合理性，始予提供，且該等專有物品如落入
    不明人士手中，而未加以闡明正常用途，極易被利用為與財
    產有關之犯罪工具，此為吾人依一般生活認知所易於體察之
    常識，而有犯罪意圖者，非有正當理由，竟徵求他人提供帳
    戶，客觀上可預見其目的，係供為某筆資金之存入，後再行
    領出之用，且該筆資金之存入及提領過程係有意隱瞞其流程
    及行為人身分曝光之用意，一般人本於一般認知能力均易於
    瞭解，是可預見金融帳戶存摺提供他人使用將幫助他人實施
    詐欺犯罪（最高法院93年度台上字第31號判決要旨參照）。
    又幫助犯之故意，除需有認識其行為足以幫助他人實現故意
    不法構成要件之「幫助故意」外，尚需具備幫助他人實現該
    特定不法構成要件之「幫助既遂故意」，惟行為人只要概略
    認識該特定犯罪之不法內涵即可，無庸過於瞭解正犯行為之
    細節或具體內容。此即學理上所謂幫助犯之「雙重故意」。
    金融帳戶乃個人理財工具，依我國現狀，申設金融帳戶並無
    任何特殊限制，且可於不同之金融機構申請多數帳戶使用，
    是依一般人之社會通念，若見他人不以自己名義申請帳戶，
    反而收購或借用別人之金融帳戶以供使用，並要求提供提款
    卡及告知密碼，則提供金融帳戶者主觀上如認識該帳戶可能
    作為對方收受、提領特定犯罪所得使用，對方提領後會產生
    遮斷金流以逃避國家追訴、處罰之效果，仍基於幫助之犯意
    ，而提供該帳戶之提款卡及密碼，以利洗錢實行，仍可成立
    一般洗錢罪之幫助犯（最高法院108 年度台上大字第3101號
    裁定要旨參照）。核被告所為，係犯刑法第30條第1 項前段
    、同法第339 條第1 項之幫助詐欺取財罪，及刑法第30條第
    1 項前段、洗錢防制法第14條第1 項之幫助一般洗錢罪。
　㈡被告所犯刑法第30條第1 項前段、同法第339 條第1 項之幫
    助詐欺取財罪，及刑法第30條第1 項前段、洗錢防制法第14
    條第1 項之幫助一般洗錢罪，係一行為觸犯數罪名之異種想
    像競合犯，應依刑法第55條之規定，從一重之幫助一般洗錢
    罪處斷。檢察官移送併案之犯罪事實，與本案檢察官起訴之
    犯罪事實，有想像競合犯之裁判上一罪關係，為起訴效力所
    及，本院自應併予審理，併予敘明。
  ㈢按幫助犯之處罰，得按正犯之刑減輕之。刑法第30條第2 項
    定有明文。本件被告幫助詐騙成員犯一般洗錢罪，為幫助犯
    ，依刑法第30條第2 項規定，按正犯之刑減輕之。
　㈣又按，犯前2 條之罪，在偵查或審判中自白者，減輕其刑。
    洗錢防制法第16條第2 項定有明文。被告於本院準備程序及
    審理時均自白犯行，業如前述，應依洗錢防制法第16條第2 
    項規定減輕其刑，並依法遞減之。
  ㈤本院審酌被告前因幫助詐欺案件，經本院以107年度審易字第
    90號判決（下稱前案）判處有期徒刑5月，緩刑3年確定，於
    緩刑期滿後，又仍提供金融帳戶幫助詐欺犯罪及隱匿犯罪所
    得去向，非僅擾亂金融交易秩序，並且增加犯罪查緝困難，
    行為實有不該，惟其犯後坦承犯行、具有悔意，並未實際參
    與詐欺取財之犯罪構成要件行為，兼衡被告自述大學肄業之
    智識程度，從事服務業、家庭經濟情況勉強、目前與母親及
    姊妹同住之生活狀況等一切情形，量處如主文所示之刑，並
    諭知易服勞役之折算標準。
  ㈥洗錢防制法第18條雖採義務沒收主義，卻未特別規定「不問
    屬於犯罪行為人與否，沒收之」，致該洗錢行為之標的是否
    限於行為人所有者始得宣告沒收，有所疑義，於此情形自應
    回歸適用原則性之規範，即參諸刑法第38條第2 項前段規定
    ，仍以屬於行為人所有者為限，始應予沒收。本案並無證據
    證明被告實際取得如附件所示之被害人受騙而轉帳至本案國
    泰世華銀行帳戶之款項，自無庸依洗錢防制法第18條第1 項
    前段規定沒收。又觀諸卷內全部證據資料，尚無從證明被告
    因交付本案國泰世華銀行帳戶資料，而從中獲取任何報酬或
    不法利得，自無諭知沒收犯罪所得或追徵其價額之餘地。
三、適用之法律：
　　刑事訴訟法第273 條之1 第1 項、第299 條第1 項前段、第
　　310 條之2 、第454 條第2 項。
四、如不服本判決，應於收受送達後20日內向本院提出上訴書狀
　　，並應敘述具體理由；其未敘述上訴理由者，應於上訴期間
　　屆滿後20日內向本院補提理由書（均須附繕本）。
本案經檢察官簡汝珊提起公訴及檢察官王晴玲移送併辦，檢察官
王晴玲到庭執行職務。
中　　華　　民　　國　　111 　年　　11　　月　　9 　　日
        　　　　　　　　　臺灣南投地方法院刑事第五庭    
            　　　　　　　　　法　官　羅子俞
以上正本證明與原本無異。 
如不服本判決，應於收受本判決20日內向本院提出上訴書狀，並
應敘述具體理由，如未敘述上訴理由者，應於上訴期間屆滿後20
日內補提理由書狀於本院（均須依他造當事人之人數附繕本）「
切勿逕送上級法院」。
告訴人或被害人如對於本判決不服者，應具備理由請求檢察官上
訴，其上訴期間之計算係以檢察官收受判決正本之日期為準。
                              書記官  林佩儒
中　　華　　民　　國　　111 　年　　11　　月　　9 　　日
附錄本案論罪科刑法條：
中華民國刑法第30條
（幫助犯及其處罰）
幫助他人實行犯罪行為者，為幫助犯。雖他人不知幫助之情者，
亦同。
幫助犯之處罰，得按正犯之刑減輕之。

中華民國刑法第339條
（普通詐欺罪）
意圖為自己或第三人不法之所有，以詐術使人將本人或第三人之
物交付者，處5年以下有期徒刑、拘役或科或併科50萬元以下罰
金。
以前項方法得財產上不法之利益或使第三人得之者，亦同。
前二項之未遂犯罰之。

洗錢防制法第14條
有第二條各款所列洗錢行為者，處7年以下有期徒刑，併科新臺
幣5百萬元以下罰金。
前項之未遂犯罰之。
前二項情形，不得科以超過其特定犯罪所定最重本刑之刑。